【裁判字號】    88,交聲,38
【裁判日期】    890509
【裁判案由】    違反道路交通管理處罰條例聲明異議
【裁判全文】
臺灣基隆地方法院交通事件裁定                      八十八年度交聲字第三八號
    異議人即  丙○○
    受處分人
右列異議人因違反道路交通管理處罰條例案件，對於交通部公路局臺北區監理站於八
十八年十一月二十三日所為之處分（原處分案號：北監稽違駕字第四二∣一五二四六
九號），聲明異議，本院裁定如左：
        主    文
原處分撤銷。
丙○○汽車駕駛人，駕駛汽車酒精濃度過量，處新台幣陸仟元，並吊扣其駕駛執照陸
月。
        理    由
一、聲明異議意旨略以：於八十八年十月二十一日凌晨十二時許係其友人劉德偉駕駛
    車號ＤＣ∣０三七０號自小客車上載異議人，從中山高速公路北上欲返回基隆，
    因精神疲憊，欲如廁方便，故於汐止交流道下高架橋，隨即停靠路邊，後覺身體
    不適，乃鎖妥車門，由友人照顧陪同，搭乘計程車回基隆，並無任何酒醉駕車之
    行為，亦無遭警員攔檢，何來有交通部公路局台北區○○○○○道路交通管理事
    件裁決書上所謂「拒絕接受酒精濃度及毒品測試」及「汽車駕駛人不聽制止或拒
    絕停車逃逸」等情，故聲明異議請求撤銷原處分等語。
二、按汽車駕駛人有飲酒後其吐氣所含酒精成份超過每公升０‧二五毫克以上者，不
    得駕車；次按，汽車駕駛人，駕駛汽車有酒精濃度過量者，處新台幣六千元以上
    一萬二千元以下罰鍰，並當場禁止其駕駛及吊扣其駕駛執照六個月，道路交通安
    全規則第一百十四條第二款、道路交通管理處罰條例第三十五條第一項第一款分
    別定有明文。
三、本件原處分機關認定異議人即受處分人於八十八年十月二十一日凌晨一時十分許
    ，駕駛車號ＤＣ∣０三七０號自小客車，沿台北縣汐止市○○路往基隆市方向行
    駛，行經大同路三段時，經執行路檢勤務之警員攔檢，本件異議人因酒後駕車，
    為規避取締而事先將車輛停於路旁，不理會值勤員警之指示拒絕接受酒精測試，
    逕至對向車道搭乘計程車離去，異議人拒絕接受酒精濃度及毒品測試、不聽制止
    或拒絕停車逃逸，分別裁定異議人罰鍰一萬二千元及吊扣駕駛執照六個月，並記
    違規點數一點。雖異議人否認其有駕車，並辯稱該車為其友人劉德偉所駕駛，因
    異議人突覺身體不適，乃將車輛停於路邊，攔搭計程車回基隆，但因怕車輛被偷
    ，乃以二千元代價請該計程車司機將車輛開回給異議人，惟因誤觸警報系統，招
    致警員前來查對，該司機無法提出證明文件，遂遭警員將車牌卸走，後異議人及
    友人劉德偉乃至警局欲領回車牌，卻遭警方拒絕，其並無拒絕接受酒精濃度測試
    及不聽制止或拒絕停車逃逸等語。則本件首應審究者為案發當時是否確係異議人
    駕車？經查，異議人於案發當時駕車之事實，有證人即當時在場執行路檢勤務之
    巡佐王建龍於本院證稱屬實，且經本院函請法務部調查局以控制問題法對異議人
    於案發當時有無駕車加以測謊，其結果為：「丙○○稱：案發當天凌晨其未駕駛
    車輛，經測試呈情緒波動反應，應係說謊。」，此有法務部調查局（八九）陸（
    三）字第八九０二０四０三號函所附之（八九）陸（三）字第八九一三０五三一
    號鑑定通知書在卷可稽，且衡諸常情，若案發當時確係異議人之友人劉德偉駕車
    ，則縱異議人覺得疲累，亦可由其友人駕車將其送回，何須二人皆下車，而換乘
    計程車之理？再參以異議人搭乘計程車於距警方臨檢站不遠處之加油站便下車，
    並交付計程車司機二千元，請該司機回案發地點將該車開回給異議人等情，足證
    案發當時係異議人駕車，只因異議人為規避警方之臨檢，乃將其所駕之車輛停於
    路旁，並搭乘計程車離去，否則當不至於在離臨檢處不遠之加油站即下車，並要
    計程車司機再將車子開回給異議人，是異議人前揭所辯顯不足採，案發當時確係
    異議人駕車之事實應可認定。其次所應審究者為異議人是否有酒醉駕車之行為？
    經查，異議人嗣後至警局欲要回車牌時，曾做過酒精濃度檢測，結果為每公升０
    ‧三三毫克，已經過量，此經證人王建龍證稱屬實，並有酒精濃度檢測結果單在
    卷可憑，雖異議人拒絕在結果單上簽名，但並不影響該結果單之效力，參諸事發
    當時至異議人前往警局欲領回車牌之時間，僅有一小時餘，其間異議人當不可能
    喝下大量之酒類方前往領取車牌，應可認為事發當時，異議人即已酒醉駕車，因
    為規避警方之臨檢，方下車另行攔搭計程車通過臨檢站後，又請計程車司機前往
    停車地點將車開回給異議人。綜上所述，異議人酒醉駕車之違規事實堪已認定，
    應依首揭規定自為裁定如主文第二項所示。
四、復查，本件異議人辯稱於前揭時地駕車，並未經執行臨檢勤務之警員攔檢要求進
    行酒精測試，亦未有不聽制止或拒絕停車逃逸之事實，有證人即執行臨檢勤務之
    警員乙○○、甲○○證稱屬實，應認異議人之抗辯為可採，從而原處分機關以異
    議人拒絕接受酒精濃度及毒品測試與不聽制止或拒絕停車逃逸，分別依道路交通
    管理處罰條例第三十五條第一項第三款、第六十條第一項、第六十三條第一項第
    一款裁處異議人一萬二千元罰鍰及吊扣駕駛執照六個月，顯有違誤，受處分人聲
    明異議為有理由，爰將原處分機關之處分撤銷，另為適法之裁定。
五、據上論斷，應依道路交通案件處理辦法第十九條、第二十條，道路交通管理處罰
    條例第三十五條第一項第一款，裁定如主文。
中      華      民      國      八十九      年      五    月    九      日
                                      臺灣基隆地方法院交通法庭
                                            法  官  林  火  炎
右正本證明與原本無異。
如不服本裁定應於送達後五日內向本院提出抗告狀。
                                            書記官  黃  致  祥
中      華      民      國      八十九      年      五    月    二十    日


司法院資訊處製作；財團法人民間司法改革基金會備份。
